【裁判字號】    96,智,3
【裁判日期】    970320
【裁判案由】    損害賠償
【裁判全文】
臺灣高雄地方法院民事判決                 96年度智字第3號
原      告  美商微軟公司(Microsoft Corp.)
法定代理人  甲○○○ ○○○○.
訴訟代理人  洪仁杰律師
複代理人    乙○○
被      告  百承資訊有限公司
兼法定代理  丙○○○
人
上列當事人間損害賠償事件，經本院刑事庭裁定移送前來，並於
民國97年3月6日言詞辯論終結，判決如下：
    主      文
被告應連帶給付原告新臺幣壹佰捌拾萬元及自民國九十四年十二
月十二日起至清償日止，按年息百分之五計算之利息。
被告應連帶負擔費用，將本案刑事最後事實審判決書主文及事實
欄，暨本案民事最後事實審判決書主文欄，以長二十五公分、寬
十九公分篇幅，登載於經濟日報分類廣告版下半頁一日。
原告其餘之訴駁回。
訴訟費用由被告連帶負擔百分之十五；餘由原告負擔。
本判決第一項於原告以新臺幣陸拾萬元為被告供擔保後，得假執
行，但被告如以新臺幣壹佰捌拾萬元預供擔保，得免為假執行。
原告其餘假執行之聲請駁回。
    事實及理由
壹、程序部分：
一、按關於由侵權行為而生之債，依侵權行為地法；外國人之著
    作，於依條約、協定或其本國法令、慣例，中華民國人之著
    作得在該國享有著作權之情形下，得依我國著作權法享有著
    作權，涉外民事法律適用法第9 條第1 項本文、著作權法第
    4 條第2 款定有明文。我國與美國間定有「北美事務協調委
    員會與美國在台協會著作權保護協定」，美國人之著作得依
    上開條文規定，受我國著作權法之保護。原告係外國法人，
    其主張被告在我國侵害其著作權應負損害賠償責任，是本件
    具涉外因素，依涉外民事法律適用法第9 條規定，本件應以
    中華民國法律為準據法。
二、本件被告經合法通知未於言詞辯論期日到場，核無民事訴訟
    法第386 條所列各款情形，爰依原告之聲請，由其一造辯論
    而為判決。
貳、實體部分
一、原告起訴主張：被告丙○○○為被告百承資訊有限公司之負
    責人，明知原告享有如附表3 編號1-15所示電腦程式之著作
    權，非經原告同意或授權，不得擅自重製、散布或意圖營利
    而交付，惟其竟基於擅自以重製方法侵害他人著作財產權之
    故意，在被告百承資訊公司內，於銷售組裝電腦或維修電腦
    時，多次未經微軟公司同意或授權，將附表一所示電腦程式
    著作，以硬碟對拷或以同一產品金鑰搭配光碟重複安裝之方
    式，重製於客戶所購買組裝或送修之電腦硬碟內；將附表二
    D2 、D4 所示電腦程式著作，以拷貝或自網路下載之方式，
    燒錄重製於光碟內，以供為客戶組裝、維修電腦時安裝使用
    ，侵害微軟公司附表3 編號1-15之電腦程式著作財產權。因
    被告丙○○○重製之數量難以估計，應就每1 著作權以新臺
    幣（下同）1,000,000 元酌定賠償金計算，被告百承資訊有
    限公司依民法第28條亦應負連帶責任，為此爰依著作權法第
    88條第3 項、第89條、第99條、民法第184 條、第185 條、
    第195 條聲明求為判命被告應連帶給付原告新台幣（下同
    ）15,000,000元及自94年12月12日起至清償日止按年息5 ％
    計算之利息；被告應連帶負擔費用將本案刑事最後事實審
    判決書主文及事實欄，暨本案民事最後事實審判決書主文欄
    ，以長25公分、寬19公分之篇幅，登載於經濟日報第1 版下
    半頁1 日。被告應連帶負擔費用，將附件一所載道歉啟事
    ，以長25公分1 寬19公分之篇幅，登載於經濟日報第1 版下
    半頁1 日，併陳明就聲明第1 項願供擔保請准宣告假執行。
二、被告未於言詞辯論期日到場，亦未於準備程序提出書狀作何
    聲明或陳述，僅以伊沒有侵害原告之著作財產權等語為辯，
    並聲明駁回原告之訴，如受不利之判決，願供擔保請准免為
    假執行。
三、本件爭點厥為：(一)被告有無侵害原告著作權之情事？(二)原告
    得請求之損害賠償金額？(三)判決書及道歉啟事有無登報之必
    要？茲就各該爭點審究如次：
  (一)被告有無侵害原告著作權之情事：
    1.被告丙○○○於附表一編號T1之電腦非法重製安裝所示之
      軟體而侵害原告著作財產權等情業據被告丙○○○於台灣
      高等法院高雄分院96年度上訴字第200 號審理中自承，並
      經本院調卷核閱屬實，堪認為真實。被告丙○○○上揭重
      製附表1、2所示之電腦程式為警於93年10月14日16時許持
      搜索票前往搜索，當場查獲附表一A1、A2、A3電腦及A4硬
      碟內之電腦程式，並於作成電腦軟體紀錄表並翻拍電腦螢
      幕畫面存證後，將附表一A1、A2、A3電腦交由丙○○○保
      管（未扣案），另扣押丙○○○所有供犯罪所用之附表一
      A4硬碟1 顆、客戶交易明細簿1 本、客戶訂購單1 紙、個
      人電腦報價明細表2紙 及附表二D2、D4光碟等情，亦經本
      院調閱上揭刑事卷宗核閱無誤。
    2.告訴人微軟公司所出售之電腦軟體，不論是零售版或隨機
      版，每套真品軟體證明書上均附有1 組產品金鑰（PRODUC
      T KEY)，用以識別授權情形，使用者安裝軟體時，需輸入
      該產品金鑰，安裝完成後，則會產生1 組獨立之產品序號
      ，序號係由20個字元所組成，其中一部分為安裝識別碼，
      倘使用者以同一產品金鑰重複安裝軟體於多數電腦上，則
      每台電腦之安裝識別碼均會相同，如以不同產品金鑰安裝
      於多數電腦上，則每台電腦之安裝識別碼即不同；是若數
      電腦內如出現產品序號相同之軟體，即表示係以硬碟對拷
      之方式重製，如出現安裝識別碼相同之軟體，即表示係以
      同1 組產品金鑰搭配光碟重複安裝之方式重製等情，業據
      告訴代理人洪仁杰律師狀載（上揭刑事卷之偵卷第11頁）
      及陳述明確（上揭刑事卷之第一審卷第35頁），並有微軟
      公司PID3.0版產品識別說明文件及中文譯本各1 份（上揭
      刑事卷之偵卷第17至24頁）在卷為憑。再者，除與微軟公
      司簽有大量授權合約之情形外，一般使用者所購每套軟體
      ，依微軟公司所售軟體所附之使用者授權合約約定，僅得
      於1 台電腦上安裝、使用、存取，此有使用者授權合約1
      份在卷可參（上揭刑事卷第一審卷149 頁），是於正常安
      裝之情形下，每台電腦所載軟體之產品序號（含安裝識別
      碼）應無相同之可能，若於不同電腦內，查有產品序號或
      安裝識別碼相同之情形，即屬非法重製而違反著作權法。
    3.經核對刑事卷中警方查獲附表一之A1、A2、A3所示電腦及
      A4 所 示硬碟暨其內之電腦程式之卷附電腦軟體紀錄表、
      電腦螢幕翻拍照片及本院刑事庭94年6 月1 日勘驗扣案附
      表一A4硬碟，確認其內所載之電腦程式無訛之勘驗筆錄後
      可知：
      (1)附表一之A1、A4所示電腦內「Acess2002 、Excel2002 、
        Outlook2002 、PowerPoint2002、Word2002、FrontP
        age2002 」之產品序號、「WindowsXP 」之安裝識別碼
        均完全相同，而該「WindowsXP 」之安裝識別碼，又與
        附表一之T1電腦內「WindowsXP 」之安裝識別碼相同。
      (2)附表一之A2、A3電腦內「Windows98 、Word2000」之產
        品序號完全相同，附表一之A2、A3電腦內「Word2000」
        、附表一之A3電腦內「Excel2000 」之安裝識別碼分別
        與附表一之T1電腦內「Word2000、Excel2000 」之安裝
        識別碼相同。
      參諸前揭說明，可知產品序號相同者，係以硬碟對拷之方
      式而非法重製，安裝識別碼相同者，係以同1 組產品金鑰
      搭配光碟重複安裝之方式而非法重製，則被告就附表一所
      示電腦程式有非法重製之行為，至為明確。
    4.附表二D2、D4光碟係警方搜索時所查扣之物，其內所載之
      電腦程式經警當場測試後，翻拍電腦螢幕，有翻拍照片1
      份存卷可稽，復經本院刑事庭94年6 月1 日當庭勘驗該扣
      案光碟，確認其內所載之電腦程式無誤有勘驗筆錄在卷可
      稽，且為被告於刑事審理中所不否認，而該光碟既係燒錄
      而成，復未經授權，其有違法重製之情形，自屬無疑。
    綜上所述，被告丙○○○有侵害原告附表3 所示電腦程式之
    著作權乙節堪予認定。
  (二)原告得請求之損害賠償金額？
    按「因故意或過失不法侵害他人之著作財產權或製版權者，
    負損害賠償責任。數人共同不法侵害者，連帶負賠償責任。
    ‧‧‧依前項規定，如被害人不易證明其實際損害額，得請
    求法院依侵害情節，在新臺幣一萬元以上一百萬元以下酌定
    賠償額。如損害行為屬故意且情節重大者，賠償額得增至新
    臺幣五百萬元。」、「法人對於其董事或其他有代表權之人
    因執行職務所加於他人之損害，與該行為人連帶負賠償之責
    任。」，著作權法第88條第1 項、第3 項、民法第28條定有
    明文。被告丙○○○侵害原告享有著作權之如附表三所示15
    種電腦程式之事實，既如前述，且被告丙○○○為被告百承
    資訊有限公司之法定代理人，有公司基本資料查詢表附於警
    卷可稽，原告自得依民法第28條、著作權法第88條之規定，
    訴請被告連帶負擔賠償責任。本院審酌本件被告丙○○○係
    為銷售電腦硬體，而為向其購買電腦之客戶非法重製被上訴
    人享有著作財產權之上開15種電腦軟體，因其非法重製行為
    ，造成更多非法重製之軟體流通在外，若向其購買電腦之客
    戶再度拷貝於其他電腦使用，則將加速對被上訴人之侵害，
    是其對被上訴人造成之傷害不可謂小，且被告於本院刑事庭
    審理時坦承至少已重製電腦程式於10餘台電腦（上揭刑事卷
    第一審卷第24頁）。本院斟酌上情，認一種軟體程式以12萬
    元計算損害為當，本件被告丙○○○侵害原告附件3 編號
    1-15 所 示15種著作權，原告得請求被告連帶賠償之金額為
    1,800,00 0元（120,000 元×15=1,800,000元），逾此範圍
    之請求，為無理由，應予駁回。
  (三)判決書及道歉啟事有無登報之必要？，
    1.按犯著作權法第91條至第95條之罪者，因被害人或其他有
      告訴權人之聲請，得令將判決書全部或一部登報，其費用
      由被告負擔；被害人得請求由侵害人負擔費用，將判決書
      內容全部或一部登載新聞紙、雜誌，著作權法第99條、第
      89條定有明文。茲審酌被告丙○○○僅於地方上經營電腦
      銷售、維修時非法重製原告電腦程式之情節，原告依上開
      規定請求被告應連帶負擔費用，將本案刑事最後事實審判
      決書主文及事實欄，暨本案民事最後事實審判決書主文欄
      ，以長25公分、寬19公分篇幅，登載於經濟日報分類廣告
      版下半頁1 日，為有理由，應予准許，逾此範圍之請求為
      無理由。
    2.按人格權受侵害時，得請求法院除去其侵害，有受侵害之
      虞時，得請求防止之。姓名權受侵害時，得請求法院除去
      其侵害。不法侵害他人名譽者，被害人得請求回復名譽之
      適當處分，民法第18條第1 項、第19條前段及195 條後段
      定有明文。又著作權分為著作財產權與著作人格權（Mora
      l Right） ，後者乃以保護著作人名譽、聲望或其他無形
      之人格利益為標的，而與有經濟上或財產上利益之著作財
      產權概念相對。倘侵害人僅侵害著作權人之著作財產權，
      而未侵害著作人格權者，對著作權人之名譽、聲望及信用
      ，尚無造成其人格之損害，即無回復其名譽、聲望及信用
      之必要。至著作人格權之保護範圍，依著作權法第15 條
      至第17條規定，應包括下列三項：同一性保持權：即防
      止客觀上有損害著作人人格利益之行為，並避免其著作遭
      受違反其意思之竄改、割裂、增刪而損害著作人之名譽、
      聲望；姓名表示權：即著作人於著作之原件或其重製物
      上或於著作公開發表時，有表示其本名、別名或不具名之
      權利；公開發表權：著作人將其尚未公開發表之著作，
      以發行、播送、上映、口述、演出、展示或其他方法向公
      眾公開提示著作內容之權利之謂。
    3.經查，被告前揭侵害原告之著作權情形，係以重製行為方
      式為之，並非以竄改、割裂、增刪原有著作權內容之方式
      ；且未侵害姓名表示權，而系爭著作權業經原告公開發表
      ，自無侵害其公開發表權。依此，被告僅侵害原告著作財
      產權，並未侵害原告之著作人格權，故原告主張依著作權
      民法第18條、第19條、第195 條之規定，請求被上訴人刊
      登道歉啟事，即屬無據，應予駁回。
四、綜上所述，原告依著作權法第88條第1 項、第3 項、第89條
    、第99條規定，請求被告連帶給付原告1,800,000 元及自94
    年12月12日起至清償日止，按週年利率5 ％計算之利息；並
    應連帶負擔費用，將刑事最後事實審判決主文、事實及民事
    最後事實審判決主文，分別以長25公分、寬19公分篇幅，登
    載於經濟日報分類廣告版下半頁1 日，為有理由，應予准許
    ，逾此範圍之請求為無理由，應予駁回。至原告請求被告應
    連帶負擔費用將附件一之道歉啟事登載於經濟日報部分，則
    為無理由，應予駁回。
五、本判決原告如主文第1 項勝訴部分，原告及被告均陳明願供
    擔保，分別聲請宣告假執行及免為假執行，經核尚無不合，
    爰分別酌定相當擔保金額准許之。至於原告請求金額敗訴部
    分，其假執行之聲請部分，因訴之駁回而失所附麗，應予駁
    回。
六、本件為判決基礎之法律關係已臻明確，兩造其餘攻擊防禦方
    法及所提證據，核與判決結果不生影響，毋庸一一論列，併
    此敘明。
七、據上論結，本件原告之訴，為一部有理由，一部無理由，依
    民事訴訟法第78條、第79條、第85條第2 項、第385 條第1
    項前段、第390 條第2 項、第392 條第2 項，判決如主文。
中    華    民    國    97    年    3     月    20    日
          民事第四庭    審判長法  官  黃國川
                              法  官  郭瓊徽
                              法  官  黃宣撫
以上證明與原本無異。
如不服本判決，應於判決送達後20日內向本院提出上訴狀並表明
上訴理由，如於本判決宣示後送達前提起上訴者，應判決送達後
10日內補提上訴理由書（須附繕本）。
中    華    民    國    97    年    3     月    20    日
                              書記官  王美玲
附件一：
 道 歉 啟 示
 道歉人未經授權擅自非法重製美商微軟公司(Mircosoft Corporation)擁有
 著作權之電腦軟體於銷售予消費者之電腦硬碟中，以圖營利，另並有未經
 授權而擅自重製美商微軟公司擁有著作權之電腦軟體於光碟或本公司電腦
 中之行為。道歉人體認此等行為不但嚴重侵害美商微軟公司之智慧財產權
 ，構成刑事犯罪及民事損害賠償責任，同時對智慧財產權保護之努力亦產
 生重大之負面影響。特此登報向美商微軟公司表示歉意，並保證嗣後絕不
 再侵害其任何權益，同時呼籲業者尊重美商微軟公司之智慧財產權。
                著作權人：美商微軟公司(Microsoft Corporation)
                代 理 人 :漢全國際法律事務所
                          洪 仁 杰  律師
                          林 春 金  律師
                道 歉 人 :百成資訊有限公司
                          高雄縣鳳山市○○街一三五號
                道 歉 人 :丙○○○
                          高雄縣鳳山市○○街一三五號
  中 華 民 國         年         月       日
附表一：
┌──┬────────┬────────────┬───────┬──────┐
│電腦│軟體名稱        │產品序號                │備註          │發行日      │
├──┼────────┼────────────┼───────┼──────┤
│A1  │WindowsXP       │00000-000-0000000-00000 │安裝識別碼與A4│90年10月30日│
│    │（Professional  │（安裝識別碼為0000000） │、T1相同      │在我國公開發│
│    │SP1）           │                        │              │行          │
│    ├────────┼────────────┼───────┼──────┤
│    │Access2002      │00000-000-0000000-00000 │產品序號均與A4│發行日早於  │
│    ├────────┼────────────┤相同          │OfficeXP（見│
│    │Excel2002       │00000-000-0000000-00000 │              │附表二）    │
│    ├────────┼────────────┤              │            │
│    │Outlook2002     │00000-000-0000000-00000 │              │            │
│    ├────────┼────────────┤              │            │
│    │PowerPoint2002  │00000-000-0000000-00000 │              │            │
│    ├────────┼────────────┤              │            │
│    │Word2002        │00000-000-0000000-00000 │              │            │
│    ├────────┼────────────┤              │            │
│    │FrontPage2002   │00000-000-0000000-00000 │              │            │
├──┼────────┼────────────┼───────┼──────┤
│A2  │Windows98       │00000-000-0000000-00000 │產品序號與A3相│發行日早於  │
│    │（第2版）       │                        │同            │WindowsXP   │
│    ├────────┼────────────┼───────┼──────┤
│    │Word2000        │00000-000-0000000-00000 │產品序號與A3相│發行日早於  │
│    │                │（安裝識別碼為0000000） │同；安裝識別碼│OfficeXP（見│
│    │                │                        │與T1相同      │附表二）    │
├──┼────────┼────────────┼───────┼──────┤
│A3  │Windows98       │00000-000-0000000-00000 │產品序號與A2相│發行日早於  │
│    │（第2版）       │                        │同            │WindowsXP   │
│    ├────────┼────────────┼───────┼──────┤
│    │Word2000        │00000-000-0000000-00000 │產品序號與A2相│發行日早於  │
│    │                │（安裝識別碼為0000000） │同；安裝識別碼│OfficeXP（見│
│    │                │                        │與T1相同      │附表二）    │
│    ├────────┼────────────┼───────┼──────┤
│    │Excel2000       │00000-000-0000000-00000 │安裝識別碼與T1│同上        │
│    │                │（安裝識別碼為0000000） │相同          │            │
├──┼────────┼────────────┼───────┼──────┤
│A4  │WindowsXP       │00000-000-0000000-00000 │安裝識別碼與A1│90年10月30日│
│    │（Professsional │（安裝識別碼為0000000） │、T1相同      │在我國公開發│
│    │SP1）           │                        │              │行          │
│    ├────────┼────────────┼───────┼──────┤
│    │Access2002      │00000-000-0000000-00000 │產品序號均與A1│發行日早於  │
│    ├────────┼────────────┤相同          │OfficeXP（見│
│    │Excel2002       │00000-000-0000000-00000 │              │附表二）    │
│    ├────────┼────────────┤              │            │
│    │Outlook2002     │00000-000-0000000-00000 │              │            │
│    ├────────┼────────────┤              │            │
│    │PowerPoint2002  │00000-000-0000000-00000 │              │            │
│    ├────────┼────────────┤              │            │
│    │Word2002        │00000-000-0000000-00000 │              │            │
│    ├────────┼────────────┤              │            │
│    │FrontPage2002   │00000-000-0000000-00000 │              │            │
├──┼────────┼────────────┼───────┼──────┤
│T1  │WindowsXP       │00000-000-0000000-00000 │安裝識別碼與A1│90年10月30日│
│    │（Professsiona  │（安裝識別碼為0000000） │、A4相同      │在我國公開發│
│    │SP1）           │                        │              │行          │
│    ├────────┼────────────┼───────┼──────┤
│    │Word2000        │00000-000-0000000-00000 │Word2000之安裝│發行日早於  │
│    │                │（安裝識別碼為0000000） │識別碼與A2、A3│OfficeXP（見│
│    ├────────┼────────────┤相同          │附表二）    │
│    │                │                        │Excel2000 之安│            │
│    ├────────┼────────────┤裝識別碼與A3相│            │
│    │Outlook2000     │00000-000-0000000-00000 │同            │            │
│    ├────────┼────────────┤              │            │
│    │Access2000      │00000-000-0000000-00000 │              │            │
│    ├────────┼────────────┤              │            │
│    │Excel2000       │00000-000-0000000-00000 │              │            │
│    ├────────┼────────────┤              │            │
│    │FrontPage2000   │00000-000-0000000-00000 │              │            │
└──┴────────┴────────────┴───────┴──────┘
附表二：
┌──┬──────────┬──┬─────────────┐
│光碟│內含軟體名稱        │數量│發行日                    │
├──┼──────────┼──┼─────────────┤
│D2  │OfficeXP            │ 1  │90年6 月15日在我國公開發行│
├──┼──────────┼──┼─────────────┤
│D4  │Plus For WindowsXP  │ 1  │90年10月25日在美國公開發行│
└──┴──────────┴──┴─────────────┘
附表三：
┌─────┬──────────────────┐
│編號      │軟體名稱                            │
├─────┼──────────────────┤
│1         │WindowsXP   （Professional SP1 ）   │
├─────┼──────────────────┤
│2         │Windows98第二版                     │
├─────┼──────────────────┤
│3         │Word2002                            │
├─────┼──────────────────┤
│4         │Excel2002                           │
├─────┼──────────────────┤
│5         │Outlook2002                         │
├─────┼──────────────────┤
│6         │PowerPoint2002                      │
├─────┼──────────────────┤
│7         │Access2002                          │
├─────┼──────────────────┤
│8         │FrontPage2002                       │
├─────┼──────────────────┤
│9         │Word2000                            │
├─────┼──────────────────┤
│10        │Excel2000                           │
├─────┼──────────────────┤
│11        │Outlook2000                         │
├─────┼──────────────────┤
│12        │PowerPoint2000                      │
├─────┼──────────────────┤
│13        │Access2000                          │
├─────┼──────────────────┤
│14        │FrontPage2000                       │
├─────┼──────────────────┤
│15        │Microsoft Plus! For Windows XP      │
└─────┴──────────────────┘


司法院資訊處製作；財團法人民間司法改革基金會備份。
